【裁判字號】    97,易,2335
【裁判日期】    971128
【裁判案由】    毒品危害防制條例
【裁判全文】
臺灣臺北地方法院刑事判決              97年度易字第2335號
公  訴  人  臺灣臺北地方法院檢察署檢察官
被      告  甲○○
上列被告因違反毒品危害防制條例案件，經檢察官提起公訴（九
十七年度毒偵字第二二三八號），本院判決如下：
    主  文
甲○○施用第二級毒品，累犯，處有期徒刑陸月，如易科罰金，
以新臺幣壹仟元折算壹日。扣案安非他命吸食器壹組沒收。
    事  實
一、甲○○前於民國八十八年間因施用毒品案件，經本院分別於
    八十八年四月二十九日、同年十月二十一日以八十八年度毒
    聲字第一０七九號、第二六四八號裁定令入勒戒處所觀察勒
    戒，因均無繼續施用毒品之傾向，分別經臺灣臺北地方法院
    檢察署檢察官於八十八年五月二十日、同年十一月五日以八
    十八年偵字第八二三三號、八十八年毒偵字第八一九號為不
    起訴處分確定。又於八十九年間因施用毒品案件，經臺灣臺
    北地方法院檢察署檢察官向本院聲請強制戒治並提起公訴，
    經本院於八十九年五月一日以八十九年度毒聲字第一０九二
    號裁定令入戒治處所強制戒治，於九十年八月十七日因停止
    戒治出監，於九十一年一月八日保護管束期滿執行完畢；刑
    事部分則經本院於八十九年九月二十九日以八十九年度易字
    第一０一五號判處有期徒刑五月確定，於九十年一月九日易
    科罰金執行完畢。復於九十四年間因施用毒品案件，經本院
    於九十五年五月二十二日以九十五年度易字第四二六號判處
    有期徒刑七月確定；再於九十五年間因詐欺案件，經本院於
    九十五年四月十二日以九十五年度簡字第一００三號判處有
    期徒刑三月確定；另於九十五年間因傷害案件，經本院於九
    十五年六月三十日以九十五年度簡字第一五二二號判處有期
    徒刑四月確定，上開三罪經本院依據中華民國九十六年罪犯
    減刑條例之規定，於九十六年七月十六日以九十六年度聲減
    字第二三０號裁定分別減刑為有期徒刑三月又十五日、一月
    又十五日及二月，應執行有期徒刑六月確定，甫於九十六年
    七月十六日縮刑期滿執行完畢（此部分構成累犯）。復又於
    九十五年間因施用毒品案件，經本院於九十六年二月十三日
    以九十五年度易字第二四三七號判處有期徒刑五月，經臺灣
    高等法院於九十六年五月二十九日以九十六年度上易字第五
    四九號駁回上訴後確定；末於九十六年間因施用毒品案件，
    經本院於九十六年五月三十日以九十六年度易字第一００八
    號判處有期徒刑六月確定，上開二罪經北院依據中華民國九
    十六年罪犯減刑條例之規定，於九十六年九月十四日九十六
    年度聲減字第一九七八號裁定分別減刑為有期徒刑二月又十
    五日及三月，並定其應執行刑為有期徒刑五月確定，於九十
    七年五月三十一日縮刑期滿執行完畢（此部分不構成累犯）
    。詎仍不知悔改，復基於施用第二級毒品甲基安非他命之犯
    意，於九十六年十二月三十一日下午三時許，在臺北市○○
    區○○街南港公園公廁內，施用第二級毒品甲基安非他命。
    嗣於九十七年一月一日上午十二時三十分許，在臺北市松山
    區○○○路○段23巷15號前，為警查獲，並扣得其所有且供
    施用安非他命之用之吸食器一組。
二、案經臺北市政府警察局松山分局報告臺灣臺北地方法院檢察
    署檢察官呈請臺灣高等法院檢察署令轉臺灣桃園地方法院檢
    察署、臺灣士林地方法院檢察署、臺灣新竹地方法院檢察署
    及臺灣臺北地方法院檢察署後，由臺灣臺北地方法院檢察署
    檢察官偵查起訴。
    理  由
一、前揭犯罪事實，業據被告甲○○於警詢、偵查及本院審理時
    坦承不諱，而其於九十七年一月一日遭警查獲時所採尿液，
    經送台灣尖端先進生技醫藥股份有限公司以酵素免疫分析法
    初步檢驗及以氣相層析質譜儀確認檢驗之結果，分別係呈安
    非他命類及安非他命、甲基安非他命陽性反應等情，有該公
    司九十七年一月十一日濫用藥物檢驗報告、臺北市政府警察
    局偵辦毒品案件尿液檢體委驗單各一份附卷可稽，並有安非
    他命吸食器一組扣案可資佐證，是被告自白核與事實相符，
    應堪信為真正。
二、按毒品危害防制條例已於九十二年七月九日修正公布，於九
    十三年一月九日施行。其中第二十條、第二十三條將施用毒
    品之刑事處遇程序，區分為「初犯」及「五年內再犯」、「
    五年後再犯」。依其立法理由之說明：「初犯」，經觀察、
    勒戒或強制戒治後，應為不起訴處分或不付審理之裁定；「
    五年內再犯」者，因其再犯率甚高，原實施之觀察、勒戒及
    強制戒治既已無法收其實效，爰依法追訴或裁定交付審理。
    至於經觀察、勒戒或強制戒治執行完畢釋放後，「五年後再
    犯」者，前所實施之觀察、勒戒或強制戒治已足以遮斷其施
    用毒品之毒癮，為期自新及協助其斷除毒癮，仍適用「初犯
    」規定，始應先經觀察、勒戒或強制戒治程序。倘被告於五
    年內已再犯，經依法追訴處罰，縱其第三次（或第三次以上
    ）再度施用毒品之時間，在初犯經觀察、勒戒或強制戒治執
    行完畢釋放五年以後，已不合於「五年後再犯」之規定，但
    因既已於「五年內再犯」，顯見其再犯率甚高，原實施觀察
    、勒戒或強制戒治，已無法收其實效，即應依該條例第十條
    處罰，此有最高法院九十五年度第七次刑事庭會議決議意旨
    可資參照。查本件被告前於八十八年間因施用毒品案件，經
    本院於八十八年四月二十九日、同年十月二十一日以八十八
    年度毒聲字第一０七九號、第二六四八號裁定令入勒戒處所
    觀察勒戒，因均無繼續施用毒品之傾向，分別經臺灣臺北地
    方法院檢察署檢察官於八十八年五月二十日、同年十一月五
    日以八十八年偵字第八二三三號、八十八年毒偵字第八一九
    號為不起訴處分確定。又於八十九年間因施用毒品案件，經
    臺灣臺北地方法院檢察署檢察官向本院聲請強制戒治並提起
    公訴，經本院於八十九年五月一日以八十九年度毒聲字第一
    ０九二號裁定令入戒治處所強制戒治，於九十年八月十七日
    因停止戒治出監，於九十一年一月八日保護管束期滿執行完
    畢；刑事部分則經本院於八十九年九月二十九日以八十九年
    度易字第一０一五號判處有期徒刑五月確定，於九十年一月
    九日易科罰金執行完畢。復於九十四年間因施用毒品案件，
    經本院於九十五年五月二十二日以九十五年度易字第四二六
    號判處有期徒刑七月確定；再於九十五年間因詐欺案件，經
    本院於九十五年四月十二日以九十五年度簡字第一００三號
    判處有期徒刑三月確定；另於九十五年間因傷害案件，經本
    院於九十五年六月三十日以九十五年度簡字第一五二二號判
    處有期徒刑四月確定，上開三罪經本院依據中華民國九十六
    年罪犯減刑條例之規定，於九十六年七月十六日以九十六年
    度聲減字第二三０號裁定分別減刑為有期徒刑三月又十五日
    、一月又十五日及二月，應執行有期徒刑六月確定，甫於九
    十六年七月十六日縮刑期滿執行完畢。復又於九十五年間因
    施用毒品案件，經本院於九十六年二月十三日以九十五年度
    易字第二四三七號判處有期徒刑五月，經臺灣高等法院於九
    十六年五月二十九日以九十六年度上易字第五四九號駁回上
    訴後確定；末於九十六年間因施用毒品案件，經本院於九十
    六年五月三十日以九十六年度易字第一００八號判處有期徒
    刑六月確定，上開二罪經北院依據中華民國九十六年罪犯減
    刑條例之規定，於九十六年九月十四日九十六年度聲減字第
    一九七八號裁定分別減刑為有期徒刑二月又十五日及三月，
    並定其應執行刑為有期徒刑五月確定，於九十七年五月三十
    一日縮刑期滿執行完畢等情，有卷附臺灣高等法院被告前案
    紀錄表一份可按，是被告本件施用毒品犯行，雖係於其觀察
    勒戒執行完畢釋放後五年後所為，然因被告於釋放後五年內
    已多次因施用毒品案件，經本院判決有罪確定，則依前揭最
    高法院決議，應認被告之再犯率甚高，實施觀察勒戒及強制
    戒治已無法收其實效，亦不合於毒品危害防制條例第二十條
    「五年後再犯」之規定，仍應依該條例第十條第二項之規定
    論處。是本件事證明確，被告犯行堪以認定，應予依法論科
    。
三、按安非他命係毒品危害防制條例第二條第二項第二款所規定
    之第二級毒品，是核被告所為，係犯毒品危害防制條例第十
    條第二項之施用第二級毒品罪。其於施用前持有毒品甲基安
    非他命之低度行為，為施用毒品之高度行為所吸收，不另論
    罪。年四月二十九日、同年十月二十一日以八十八年度毒
    聲字第一０七九號、第二六四八號裁定令入勒戒處所觀察勒
    戒，因均無繼續施用毒品之傾向，分別經臺灣臺北地方法院
    檢察署檢察官於八十八年五月二十日、同年十一月五日以八
    十八年偵字第八二三三號、八十八年毒偵字第八一九號為不
    起訴處分確定。又於八十九年間因施用毒品案件，經臺灣臺
    北地方法院檢察署檢察官向本院聲請強制戒治並提起公訴，
    經本院於八十九年五月一日以八十九年度毒聲字第一０九二
    號裁定令入戒治處所強制戒治，於九十年八月十七日因停止
    戒治出監，於九十一年一月八日保護管束期滿執行完畢；刑
    事部分則經本院於八十九年九月二十九日以八十九年度易字
    第一０一五號判處有期徒刑五月確定，於九十年一月九日易
    科罰金執行完畢。復於九十四年間因施用毒品案件，經本院
    於九十五年五月二十二日以九十五年度易字第四二六號判處
    有期徒刑七月確定；再於九十五年間因詐欺案件，經本院於
    九十五年四月十二日以九十五年度簡字第一００三號判處有
    期徒刑三月確定；另於九十五年間因傷害案件，經本院於九
    十五年六月三十日以九十五年度簡字第一五二二號判處有期
    徒刑四月確定，上開三罪經本院依據中華民國九十六年罪犯
    減刑條例之規定，於九十六年七月十六日以九十六年度聲減
    字第二三０號裁定分別減刑為有期徒刑三月又十五日、一月
    又十五日及二月，應執行有期徒刑六月確定，甫於九十六年
    七月十六日縮刑期滿執行完畢，有臺灣高等法院被告前案紀
    錄表一份在卷可考，其於有期徒刑執行完畢後，五年內故意
    再犯本件有期徒刑以上之罪，為累犯，應依法加重其刑。爰
    審酌被告因施用毒品案件，進出監獄多次，素行不佳，此次
    再犯施用毒品案件，顯見被告實無戒除毒癮之意，然施用毒
    品係自戕行為，對他人危害尚輕，且其犯後坦承犯行，態度
    良好等一切情狀，量處如主文所示之刑，並諭知易科罰金之
    折算標準，以示懲儆。扣案安非他命吸食器一組為被告所有
    ，且係供被告施用第二級毒品所用之物一節，業據被告供承
    在卷，爰依刑法第三十八條第一項第二款之規定宣告沒收。
據上論斷，應依刑事訴訟法第二百九十九條第一項前段，毒品危
害防制條例第十條第二項，刑法第十一條前段、第四十七條第一
項、第四十一條第一項前段、第三十八條第一項第二款，判決如
主文。
本案經檢察官盧姿如到庭執行職務。
中    華    民    國    97    年    11    月    28    日
               臺灣臺北地方法院刑事第十七庭
                              法  官  劉秀君
上正本證明與原本無異。
如不服本判決應於收受送達後10日內向本院提出上訴書狀，並應
敘述具體理由；其未敘述上訴理由者，應於上訴期間屆滿後20日
內向本院補提理由書（圴須按他造當事人之人數附繕本）「切勿
逕送上級法院」。
                              書記官  吳俊龍
中    華    民    國    97    年    11    月    28    日
附錄本案論罪科刑法條全文：
毒品危害防制條例第10條
施用第一級毒品者，處 6 月以上 5 年以下有期徒刑。
施用第二級毒品者，處 3 年以下有期徒刑。


司法院資訊處製作；財團法人民間司法改革基金會備份。
